最高法院刑事判決　　　　　　九十六年度台上字第四一九九號
上　訴　人　甲○○
選任辯護人　江東原律師
　　　　　　劉秋絹律師
　　　　　　邱靖貽律師
上列上訴人因妨害自由案件，不服台灣高等法院中華民國九十六
年五月二十四日第二審更審判決（九十五年度重上更(三)字第一八
八號，起訴案號：台灣板橋地方法院檢察署八十七年度偵字第一
六六七一、二三三七三號），提起上訴，本院判決如下：
    主  文
上訴駁回。
    理  由
按刑事訴訟法第三百七十七條規定，上訴於第三審法院，非以判
決違背法令為理由，不得為之。是提起第三審上訴，應以原判決
違背法令為理由，係屬法定要件。如果上訴理由書狀並未依據卷
內訴訟資料，具體指摘原判決不適用何種法則或如何適用不當，
或所指摘原判決違法情事，顯與法律規定得為第三審上訴理由之
違法情形，不相適合時，均應認其上訴為違背法律上之程式，予
以駁回。本件原判決撤銷第一審關於上訴人甲○○部分之科刑判
決，改判仍論處上訴人以共同犯剝奪他人行動自由罪刑，係依憑
已判決確定之共犯證人汪東發，在場證人洪永銘、連啟文、王錦
川、陳宗達（被害人）等人之證述一致，而為論斷上訴人確有糾
眾到場，共同妨害陳宗達行動自由等情，已敘明所憑證據及得心
證之理由。而以上訴人所辯：案發當日（即民國八十五年十一月
六日），因任台北縣五股鄉調解委員會主席，均在調解委員會主
持會議，不可能同時糾眾前往台京公司與黃忠信會合妨害陳宗達
之行動自由云云，如何為不可採信，亦依卷證資料予以指駁。並
說明：汪東發於法務部調查局台北縣調查站（下稱調查站）調查
及檢察官訊問時所為之陳述，均出於任意性（見原判決理由二）
；證人即八十五年十一月六日台北縣五股鄉調解委員會調解筆錄
（下稱調解筆錄）上之調解人林進聲、紀錄呂順欽、聲請人張葉
阿月等人所證：八十五年十一月六日下午上訴人有於調解委員會
，就張葉阿月及林李寶春債務為調解等語，與證人即上開調解案
件之對造人林李寶春具結證稱：伊僅到過調解委員會調解一次，
且調解不成立，該次調解有簽名，並經當庭確認即係九十五年六
月二十八日該日之調解，同年十一月六日未曾再去調解等情不符
；及卷附台北縣五股鄉公所函附調解案卷，載明：聲請人張葉阿
月於八十五年六月十三日就與對造人林李寶春及其亡夫林秋雄之
票據債務聲請與林李寶春及林秋雄之繼承人四人調解，林李寶春
於八十五年六月二十八日到場一次，調解未成立，張葉阿月並於
同年七月二十五日聲請發給調解不成立證明書，以及調解筆錄上
聲請人及對造人欄均空白等由，資為認定上揭證人所為上訴人於
案發當時不在場之證述，為迴護之詞，上揭調解筆錄係虛妄不實
等理由綦詳，與經驗法則、論理法則及證據法則皆無違背。從形
式觀察，原判決並無足以影響判決結果之違背法令之情形存在。
上訴意旨略稱：（一）原判決既質疑調解筆錄之真實性，未再傳
喚該筆錄上相關證人查證；又認在該筆錄上簽名之證人林進聲、
呂順欽，以及聲請人張葉阿月等人所為有利上訴人之證詞，與證
人林李寶春之證言不符，即謂該等證詞不足採信，自屬應調查之
證據未予調查及判決不載理由之違法。（二）共犯汪東發於調查
站所為不利於上訴人之陳述，係遭調查員恫嚇而為，其於調查站
及檢察官之陳述是否出於任意性，即有疑問；原判決不採證人汪
東發、王錦川、陳宗達、宋清勇、洪永銘嗣後於審判中所為有利
於上訴人之供述，僅以係事後迴護之詞、要無足採等臆測之詞否
定其證據力，顯然判決不備理由等語。惟查：當事人所聲請調查
之證據須確與待證事實有重要之關係，就其案情確有調查之必要
者，方與刑事訴訟法第三百七十九條第十款之「應於審判期日調
查之證據」相當，而事實審法院本於職權裁量之行使，雖未依當
事人之聲請，再傳訊證人，然綜合其他證據已可為事實之判斷，
亦與應於審判期日調查之證據而未予調查之違法有別。證據之取
捨、事實之認定，乃事實審法院職權行使之範圍，茍其判斷與論
理法則或經驗法則無違，即不得任意指為違法。又供述證據之一
部，認為真實者予以採取，亦非法則所不許。本件原審已於理由
內說明其就案內所有證據本於調查所得心證，分別定其取捨而為
事實判斷之論據，證人張葉阿月、林進聲、呂順欽已於更審前原
審到庭證述並接受上訴人之詰問，自無再傳訊之必要。原審未予
傳喚，究與應於審判期日調查之證據而未予調查之違法有別，且
無判決適用法則不當之違法情形。其餘上訴意旨係就原審採證認
事之職權合法行使，以及對原判決已說明論駁之事項，專憑己意
再為爭辯，或任意指摘。與法律規定得為第三審上訴理由之違法
情形，不相適合，應認其上訴為違背法律上之程式，予以駁回。
據上論結，應依刑事訴訟法第三百九十五條前段，判決如主文。
中　　華　　民　　國　九十六　年　　八　　月　　二　　日
                      最高法院刑事第六庭
                          審判長法官  呂　潮　澤
                                法官  吳　昆　仁
                                法官  孫　增　同
                                法官  趙　文　淵
                                法官  吳　　　燦
      本件正本證明與原本無異
                                      書  記  官
中　　華　　民　　國　九十六　年　　八　　月　　八　　日
                                                      Ｋ
